臺灣南投地方法院民事判決
108年度建字第19號
原      告  黃靖翔  
訴訟代理人  周玉蘭律師
被      告  石瑞璋  
訴訟代理人  林萬生律師
上列當事人間給付工程款事件，本院於民國111年3月15日言詞辯
論終結，判決如下：
    主  文
被告應給付原告新臺幣玖拾陸萬捌仟柒佰零柒元及自民國一百零
八年九月十七日起至清償日止，按週年利率百分之五計算之利息
。
原告其餘之訴駁回。
訴訟費用由被告負擔。
本判決第一項於原告以新臺幣參拾貳萬元供擔保後，得假執行；
但被告如以新臺幣玖拾陸萬捌仟柒佰零柒元為原告預供擔保，得
免為假執行。
原告其餘假執行之聲請駁回。 
    事實及理由
一、原告主張略以：
　㈠原告與被告於民國107年9月26日簽訂信義鄉羅娜民宿室內裝
    修工程案工程合約書（下稱系爭裝修工程契約），約定由原
    告承攬被告位於南投縣○○鄉○○村○○巷000號之民宿室內木工
    裝修工程（下稱系爭裝修工程），工程總價為新臺幣（下同
    ）2,390,000元（未含營業稅），並明訂付款方式。除系爭
    裝修工程契約約定工項外，被告另追加如附表所示之工程即
    原證五項次3至11所示衛生設備等工程、原證六所示民宿建
    物後方廚房（二次工程）污排水及給水管配管工程、原證七
    所示設備追加部分工程、原證八所示開關箱追加工程（下稱
    系爭追加工程），各項工程數量及費用如附表「原合約數量
    及金額欄」所示。系爭裝修工程及系爭追加工程業於108年1
    月30日完工，經兩造於108年2月24日辦理驗收，並簽立驗收
    紀錄（下稱系爭驗收紀錄），其上記載被告於驗收時，要求
    修正之事項。原告就修正事項已逐一處理完畢。
　㈡原告已依兩造間之承攬契約關係完成系爭裝修工程及系爭追
    加工程，被告自負有給付工程款之義務。被告就系爭裝修工
    程部分已給付簽約款、第一期款、第二期款，第三期款尚有
    147,450元未給付，及未給付第四期款239,000元，共計386,
    450元，亦未給付系爭追加工程款共計634,499元。系爭裝修
    工程及系爭追加工程經南投縣建築師公會鑑定後，原告按南
    投縣建築師公會110年11月18日投建師鑑（10934）字第1072
    號鑑定報告書（下稱鑑定報告書）就有關系爭裝修工程、系
    爭追加工程些許與契約約定內容未合部分（瑕疵部分），扣
    除請求鑑定報告書「現況勘查調查紀錄㈠」項次33「TV木作
    造型」10,165元（即系爭裝修工程之工程明細表項次二、32
    ）、鑑定報告書「現況勘查調查紀錄㈢」設備追加部分項次1
    7「燈具SH-84566 E27×1」（即如附表項次三、17）3,270元
    ；系爭驗收紀錄所載「5、馬賽克填縫有少部分孔隙」、「6
    、接待台之不銹鋼板接縫處不平整」部分減價5%；系爭追加
    工程之「臉盆檯面」（即如附表項次三、7）減價3,015元；
    施工數量增減部分則按鑑定報告書所載調整，核算系爭裝修
    工程及系爭追加工程之施工數量及金額如民事言詞辯論意旨
    狀附表所示，被告應給付系爭裝修工程及系爭追加工程之工
    程款992,566元。
　㈢系爭裝修工程及系爭追加工程於108年1月30日已完工，經兩
    造於系爭驗收紀錄上確認，原告於108年1月30日後自無發生
    逾期完工之可能。退步言，兩造已於原證二請款單（下稱系
    爭請款單）、系爭驗收紀錄確認系爭裝修工程及系爭追加工
    程於108年1月30日完成履約，且兩造已達成原告自107年12
    月2日至108年1月30日共計逾期60日，違約金143,400元，並
    於第三期工程款中扣除之協議，兩造既已就違約金部分達成
    和解，且已由工程款中扣除完畢，被告抗辯原告逾期至108
    年6月12日，顯屬無據。　
　㈣爰依兩造就系爭裝修工程、系爭追加工程之承攬契約關係，
    提起本件訴訟。並聲明：被告應給付原告992,566元，及自
    支付命令送達翌日即108年9月17日起至清償日止，按週年利
    率5%計算之利息；願供擔保，請准宣告假執行。　
二、被告抗辯略以：
　㈠被告擬進行信義鄉羅娜民宿裝修工程，先委由「大城小室建
    築＆室內設計」規劃設計製成「信義鄉羅娜民宿規劃設計圖
    」（下稱系爭設計圖），再經由訴外人王淑冠介紹認識原告
    ，委由原告按系爭設計圖施工（含門、門鎖、電壁爐、冷氣
    機及管線等），兩造議定統包工程總價為2,390,000元，由
    原告擬具系爭裝修工程契約。經原告估價、雙方議價後合意
    總價為2,390,000元後，原告於簽約日方當場提出工程明細
    表連同系爭設計圖併入系爭裝修工程契約，故兩造就信義鄉
    羅娜民宿裝修工程為統包契約，而無原告所稱「追加工程」
    之事。
　㈡被告尚未給付第三期餘款147,450元、第四期工程款239,000
    元，惟原告尚未完工。被告不爭執原證五項次3至7（即附表
    項次一、1至5）為追加工程且原告已完工，然原證五項次8
    至11、原證六、七、八所載之工程（即附表項次一、6至9、
    項次二至四，下稱系爭工程）並非追加工程，而係統包於系
    爭裝修工程契約。原告有施作原證五項次8、9、11（即附表
    項次一、6、7、9）、原證七項次1至5、7、18、20至22（即
    附表項次三、1至5、7、18、20至22），然被告認為非追加
    工程。原告未施作原證五項次10（即附表項次一、8）、原
    證六項次1至9（即附表項次二、1至9）、原證七項次6、8至
    17、19、23至25（即附表項次三、6、8至17、19、23至25）
    、原證八項次1至24（即附表項次四、1至24）。
　㈢被告均依約給付工程款，原告迄至108年1月30日尚未完工，
    原告乃提出系爭請款單主動扣減遲延違約金，被告希望原告
    儘速完工，先預付450,000元，雙方確認第三期款尚有147,4
    50元未給付。原告屢要求先驗收後補做，被告表明須完工始
    驗收，雙方約定於108年2月24日在場查驗，被告表示原告尚
    有多處未完工，並請原告於系爭驗收紀錄記載未完工部分，
    並承諾於108年3月15日前完工。嗣原告於108年6月12日表示
    拒絕施工，則原告自108年1月30日至108年6月12日止遲延13
    3日，依系爭裝修工程契約第7條第2項約定，違約金共計317
    ,870元。原告既未完工，即不得請求第三期餘款147,450元
    及第四期款239,000元，況原告尚應給付被告違約金317,870
    元，予以抵銷後，原告已無工程款可得請求。
　㈣並聲明：原告之訴駁回；如受不利益判決，願供擔保，請准
    宣告免為假執行。
三、兩造不爭執事項：
　㈠兩造於107年9月26日簽訂系爭裝修工程契約（含附件工程明
    細表），約定由原告承攬被告位於南投縣○○鄉○○村○○巷000
    號之民宿之室內裝修工程，工程總價為2,390,000元。其中
    第3條付款方式為：被告應於簽訂工程承攬合約時給付工程
    總價10%即239,000元；被告應於木作進場時，併提供機電（
    插座、電燈、冷氣…）弱電（電話、電視、網路、監視）等
    昇位回路圖後，給付工程總價20%即478,000元；被告應於油
    漆退場時，給付工程總價30%即717,000元；被告應於系統退
    場時，給付工程總價30%即717,000元；被告應於驗收完成時
    ，給付工程總價10%即239,000元。第5條約定於107年12月1
    日前完工。
　㈡被告已給付原告簽約款239,000元、第一期款478,000元、第
    二期款717,000元、部分第三期款；第三期款尚有147,450元
    （經兩造會算，扣除違約金143,400元、4個月水電費12,000
    元後尚有147,450元）、第四期款239,000元部分，被告尚未
    給付。
　㈢原告製作系爭請款單經被告簽名確認，兩造於108年2月24日
    至現場查驗，並製作系爭驗收紀錄，由兩造簽名確認，記載
    完成履約日期欄記載「108年1月30日」，驗收欄記載「全部
    」，履約有無逾期欄記載「有」，驗收經過欄記載：⒈檢查
    地坪有油漆漬、⒉接待台玻璃有破、⒊馬賽克與美耐板牆接縫
    處不平整、⒋一、二樓粗清、⒌馬賽克填縫有少部分孔隙、⒍
    接待台之不鏽鋼板接縫處不平整、⒎2樓冷氣排水須自天花板
    內、⒏牆面油漆髒污改善。另於備註欄記載：⒈門鎖、⒉固定
    電繹、⒊電壁爐、⒋挖孔裝電視（大廳）、⒌冷氣主機全部送
    至工地，待業主通知安裝。原告已完成上開驗收紀錄之驗收
    經過欄所載細項。
　㈣系爭請款單記載第三期工程款717,000元，扣除違約金143,40
    0元（逾期：自12月2日至108年1月30日，共計60日）後為57
    3,600元，加營業稅即前期未給付之稅款35,850元，再扣除
    水電費12,000元為597,450元。
　㈤原證五項次3至7（即附表項次一、1至5）為追加工程且原告
    已完工。　
四、兩造爭執事項：
　㈠被告抗辯原證五項次8至11、原證六、七、八所載之工程內容
    即系爭工程（即附表項次一6至9、項次二至四）均屬統包於
    系爭裝修工程之總工程款2,390,000元，是否有據？
　㈡承㈡，如否，原告是否已施作完成原證五項次8至11、原證六
    、七、八之系爭工程？系爭裝修工程及系爭工程是否已完工
    ？
　㈢被告抗辯原告自108年1月31日至108年6月12日止遲延133日，
    應償付317,870元之違約金，以之與第三期未收款147,450元
    、第四期239,000元抵銷，是否有據？
五、本院之判斷：
  ㈠兩造不爭執事項㈠至㈤之事實，為兩造所不爭執（見本院卷一
    第253頁、第255頁、第358頁、卷二第154頁），有系爭裝修
    工程契約、系爭請款單、系爭驗收紀錄在卷可佐（見本院卷
    一第109頁至第119頁、第257頁至第271頁、第121頁、第123
    頁），首堪認定為真實。
　㈡按稱承攬者，謂當事人約定，一方為他方完成一定之工作，
    他方俟工作完成給付報酬之契約，民法第490條第1項定有明
    文。按解釋意思表示，應探求當事人之真意，不得拘泥於所
    用之辭句，雖為民法第98條所明定。則解釋契約，固須探求
    當事人立約時之真意，不能拘泥於契約之文字，但契約文字
    業已表示當事人真意，無須別事探求者，即不得反捨契約文
    字而更為曲解。又當事人主張有利於己之事實者，就其事實
    有舉證之責任，民事訴訟法第277條本文定有明文。原告主
    張原證五項次8至11、原證六、七、八所載之工程即系爭工
    程為追加工程等語，為被告所否認，並抗辯系爭工程屬統包
    於系爭裝修工程契約內之工程等語。經查：
　⒈兩造於107年9月26日簽立系爭裝修工程契約，附件包含工程
    明細表即報價單；依系爭裝修工程契約所示（見本院卷一第
    25頁至第33頁），系爭裝修工程契約第1條約定：乙方（即
    原告）依照設計圖樣式施工，施工項目以報價清單內容為主
    …（圖說及報價清單詳如附件，施作以報價清單項目為主，
    追加工程另行報價予以施作）。第2條於承包工程名稱欄位
    將原電腦繕打之「（含二次範圍內）」以手畫橫線刪除，並
    蓋有原告印文，足知兩造簽立系爭裝修工程契約時所約定之
    工程內容應以系爭裝修工程契約附件之工程明細表所載施工
    工項內容為依據，並未包含嗣後之系爭追加工程。倘兩造簽
    立系爭裝修工程契約時所約定之工程內容係被告所抗辯統包
    之形式，系爭裝修工程契約上自無特別手畫橫線刪除承包工
    程名稱欄位中原電腦繕打之「（含二次範圍內）」文字之理
    ，可見兩造於系爭裝修工程契約已明確表示其等真意，自不
    得反捨契約文字而更為曲解。
　⒉審酌兩造間之通訊軟體LINE對話紀錄（見本院卷一第125頁至
    第128頁），原告於107年間傳送檔名「第1次追加項目報價
    單」、「露營區公廁平面圖」之檔案予被告，請其確認是否
    同意，未見被告有反對之意，甚至有傳送「讚」貼圖之舉，
    原告復於107年11月17日傳送檔名「二工─給水平面圖」、「
    露營區─給排水平面圖」、「二工一層暨露營區公廁等排水
    配管報價單」之檔案予被告，嗣於107年12月22日傳送檔名
    「衛浴設備報價單」之檔案予被告，請其確認是否同意，未
    見被告有反對之舉措，反而呈現與原告討論施工之情，參酌
    系爭裝修工程契約第6條後段約定，如有新增項目，應由乙
    方（即原告）另行開立報價單等文義，原告另提出報價單之
    舉及兩造洽談之情狀，核與兩造先成立系爭裝修工程契約，
    嗣再約定不包含於系爭裝修工程內之追加工程即系爭追加工
    程之情節較為相符。倘兩造約定系爭裝修工程包含系爭工程
    ，原告另提出報價單時，被告理當感到詫異並立即異議，蓋
    此涉及原告就系爭裝修工程之給付義務範圍及被告須給付之
    工程款數額，然未見被告提出任何異議，被告抗辯顯與常情
    不符。
　⒊被告抗辯原告應按系爭設計圖施作，其上所載均屬原告依系
    爭裝修工程應施作之項目等等。審諸系爭設計圖中一樓包含
    沙發、餐桌、餐椅等，核對系爭裝修工程契約之工程明細表
    施工工項及系爭追加工程施工工項並不包含沙發、餐桌、餐
    椅，亦未見被告就原告未提供沙發、餐桌、餐椅有何爭執，
    衡情無從認定系爭設計圖上所繪即屬系爭裝修工程承攬之範
    圍，況關於儲藏室、廚房、露臺、浴室等等均記載二次施工
    ，則該等工項難認屬原告就系爭裝修工程承攬之範圍，是被
    告上開抗辯不足採信。　
　⒋被告聲請傳訊證人王淑冠到庭作證，證人王淑冠於本院111年
    3月15日言詞辯論期日證稱：被告委託其辦理消防事項，其
    經被告詢問而介紹原告與被告認識，其知道兩造就南投縣○○
    鄉○○村○○巷000號民宿有室內木工裝修契約，其未於兩造簽
    約時在場，其只知道係房屋裝修，室內裝修很專業，其不清
    楚工程細項，其見過系爭裝修工程契約之工程明細表，簽約
    後被告有拿給其看一下，其係外行，不是很了解內容，兩造
    簽約前其有看過系爭設計圖，其忘了有無看過工程明細表等
    語（見本院卷二第168頁至第171頁）。足見證人王淑冠不具
    室內裝修之專業，且不清楚兩造間承攬之工程細項內容，其
    證言無從為有利於被告之認定。
　⒌被告抗辯原證五項次8、9、11（即附表項次一、6、7、9）、
    原證七項次1至5、7（即附表項次三、1至5、7）屬系爭裝修
    工程契約之工程明細表內之衛浴設備、空調設備、機電工程
    等等，惟南投縣○○鄉○○村○○巷000號民宿之裝修工程繁多，
    自無從以衛浴設備、空調設備、機電工程等名稱類別相同遽
    認該等施工項目即與系爭裝修工程契約之工程明細表內工程
    內容相同。何況被告不爭執原證五項次3至7（即附表項次一
    、1至5）為追加工程一節，顯見兩造間就南投縣○○鄉○○村○○
    巷000號民宿除系爭裝修工程外，確有存在追加工程之情事
    ，並非被告所抗辯之統包形式，益證兩造於107年9月26日所
    簽立系爭裝修工程契約之施工內容，僅以系爭裝修工程契約
    所附工程明細表所載工項為限，並未包含系爭追加工程即原
    證五項次3至11、原證六、七、八所載之工程內容。是被告
    抗辯系爭裝修工程包含系爭追加工程，系爭裝修工程契約屬
    統包形式等等，難以採信。
　㈢民法第490條規定已如前述。按報酬應於工作交付時給付之，
    無須交付者，應於工作完成時給付之，民法第505條第1項亦
    有明文。承攬人完成工作，應使其具備約定之品質，無減少
    或滅失價值或不適於通常或約定使用之瑕疵，亦為民法第49
    2條所明定，惟此乃有關承攬人瑕疵擔保責任之規定，與承
    攬工作之完成無涉。倘承攬工作已完成，縱該工作有瑕疵，
    亦不得因而謂工作尚未完成。又工程之是否完工，與工程之
    瑕疵及工程之驗收各有不同之概念。工程雖已完工，但有瑕
    疵，僅生瑕疵修補或減少價金請求之問題，究不能謂尚未完
    工；又工程雖已完工，尚未驗收或驗收未合格，亦不能因未
    驗收或驗收不合格，即謂工程未完工（參照最高法院89年度
    台上字第2068號判決意旨）。是驗收與否，僅係用以確定承
    攬人得請求承攬報酬及保固責任之時效起算點，於驗收時縱
    有瑕疵，亦僅屬事後瑕疵修補、減少報酬或解除契約之問題
    ，此均與承攬人是否逾期完工無涉。原告主張系爭裝修工程
    及系爭追加工程於108年1月30日完工，並經兩造於108年2月
    24日驗收完成，被告應給付系爭裝修工程及系爭追加工程之
    工程款等語，惟為被告所否認，並以前詞置辯。經查：
　⒈兩造約定之承攬標的除系爭裝修工程，另有約定承攬系爭追
    加工程，業如前述。依系爭驗收紀錄所示（見本院卷一第12
    3頁），其上記載履約期限為107年12月1日，完成履約日期
    為108年1月30日，履約有逾期，驗收經過記載「1、檢查地
    坪有油漆漬、2、接待台玻璃有破，未裝上、3、馬賽克與美
    耐板牆接縫處不平整、4、一、二樓粗清、5、馬賽克填縫有
    少部分孔隙、6、接待台之不銹鋼板接縫處不平整、7、二樓
    冷氣排水須自天花板內、8、牆面油漆髒污改善」及於備註
    欄記載「1、門鎖、2、固式電繹、3、電壁爐、4、挖孔裝電
    視（大廳）、5、冷氣主機全部送至工地，待業主通知安裝
    」。而備註欄所載之門鎖、固式電繹、電壁爐等項目均記載
    於系爭追加工程之施工項目，未記載於系爭裝修工程契約之
    工程明細表，原告主張備註欄所載項目屬系爭追加工程等語
    ，尚屬可採。參酌設於南投縣○○鄉○○村○○巷000號之由被告
    擔任負責人之羅娜渡假山莊於109年2月7日經核准設立商業
    登記，且該民宿於108年12月26日已對外廣告並提供訂房服
    務等情，有經濟部商工登記公示資料查詢服務、公開於網際
    網路之南投縣信義鄉羅娜度假山莊FACEBOOK文章附卷可參（
    見本院卷二第147頁、第161頁至第162頁）。足見原告已於1
    08年1月30日完工，兩造於108年2月24日至現場查驗，驗收
    標的為系爭裝修工程及系爭追加工程，經被告逐項檢驗後，
    尚有瑕疵而需修補之項目則記載於系爭驗收紀錄上，揆諸前
    揭規定及說明，此僅為原告應負瑕疵擔保責任之問題而已（
    詳後述），無礙於原告就系爭裝修工程及系爭追加工程已於
    108年1月30日完工之事實，況被告已受領原告完成之工作，
    迄今營業多時，是被告抗辯原告未完工等等並不可採。
　⒉嗣經原告修補系爭驗收紀錄所載細項，業如前述。本件經本
    院囑託南投縣建築師公會鑑定⑴「信義鄉羅娜民宿室內裝修
    工程」是否已依系爭裝修工程契約之工程明細表內容施工完
    畢？⑵「信義鄉羅娜民宿室內裝修工程」是否有如系爭驗收
    紀錄所載之瑕疵？若有瑕疵，各項修補費用為若干？⑶坐落
    南投縣○○鄉○○村○○巷000號建物除上開系爭裝修工程契約之
    工程明細表工項外，是否有施作原證五7至11及原證六、七
    、八所示之追加工程？經南投縣建築師公會鑑定後提出鑑定
    報告書，鑑定說明及分析如下：
　⑴經現場勘視、拍照，逐一比對後，已將系爭裝修工程契約工
    程明細表之工程明細施作細項整理製作「現況勘查調查紀錄
    ㈠」及「現況勘查調查紀錄㈠附件照片」。其中項目多已施作
    完畢，未施作項目：「現況勘查調查紀錄㈠」項次29（項次
    應為誤載，更正為33）「TV木作造型」。
　⑵系爭驗收紀錄之「1、檢查地坪有油漆漬、2、接待台玻璃有
    破，未裝上、3、馬賽克與美耐板牆接縫處不平整、4、一、
    二樓粗清、7、二樓冷氣排水須自天花板內、8、牆面油漆髒
    污改善」及於備註」欄之「1、門鎖、2、固式電繹、3、電
    壁爐、4、挖孔裝電視（大廳）、5、冷氣主機全部送至工地
    ，待業主通知安裝」均已完成。另「5、馬賽克填縫有少部
    分孔隙」，經現場勘視後尚有少許微小孔隙，修補方式為：
    以白水泥砂將重新抹縫處理，修補費用約4,000元（材料費
    約500元、工資含交通誤餐費3,500元），考量比例原則，建
    議採減價收受，建議減價幅度為面貼馬賽克單價之5%至10%
    為度。「6、接待台之不銹鋼板接縫處不平整」，修正完成
    結果與原設計圖說有出入，屬爭議部分，若要完全符合原設
    計圖說，須將接待台拆除重新安裝施作，考慮影響程度、比
    例原則，綜合評判建議採減價收受，建議減價幅度為該接待
    台（包含接待櫃台背牆木作造型底板及接待櫃台系統桌櫃）
    單價之5%至10%為度。
　⑶系爭追加工程施作部分依現勘結果經比對原證五第7至11及原
    證六、七、八內容多為符合，有所出入者如下：①燈具「SH-
    84566E27×1」未安裝。②「感應卡片」未提供。③「SH-86127
    壁燈附E27」安裝數量為2組（請款單數量為4組）。④「LED
    燈泡E27 3WL」安裝數量為4只（請款單數量為8只）。⑤一樓
    3相4線110V「無熔絲開關，1P20A」安裝數量為9個（請款單
    數量為6個）。⑥二樓3相4線110V「無熔絲開關，1P30A」安
    裝數量為1個（請款單數量為5個）。⑦「無熔絲開關，1P20A
    」安裝數量為7個（請款單數量為4個）。另外隱蔽掩蔽部分
    ，現勘時無法目視，依功能完整與否進行判斷均屬「功能正
    常」。另原證八項次1「開關箱19P」（即附表項次四、1）
    單價誤植。
　⑷系爭追加工程施工項目價格不合理部分：①臉盆檯面、②SH-85
    836吸頂燈LED-18W、③SH-86129壁燈附E27×2、④SH-85104壁
    燈附LED-5W×1黃光、⑤SH-85207壁燈E27×1、⑥LED燈泡E27 3W
    L、⑦LED燈泡10W全電壓、⑧SH-84563E27×1、⑨電壁爐、⑩無熔
    絲開關，3P50A、⑪無熔絲開關，1P30A、⑫無熔絲開關，1P20
    A、⑬漏電開關。
　⒊依鑑定報告書所載，益徵系爭裝修工程及系爭追加工程確已
    完工，且大部分工程皆與約定內容相符，僅有些許工項內容
    待修補及價格不太合理，原告自得請求被告給付系爭裝修工
    程之工程款。系爭追加工程既係於系爭裝修工程外，被告再
    指示原告施作，非屬系爭裝修工程契約之一部，已如前述，
    原告為專業廠商，以施作工程賺取承攬報酬為業，自不可能
    無償為被告完成任何工作，而負擔鉅額之成本與費用，況原
    告前已對被告提出系爭追加工程之報價單，則原告亦得向被
    告請求該部分款項。本院說明如下：
　⑴原告按鑑定報告書所載扣除請求鑑定報告書之「現況勘查調
    查紀錄㈠」項次33「TV木作造型」（即系爭裝修工程契約之
    工程明細表項次二、32）款項10,165元，故此項目自應扣除
    。系爭驗收紀錄關於「5、馬賽克填縫有少部分孔隙」部分
    ，本院審酌現場照片（見鑑定報告書第149頁）及修補所需
    費用，認減少價金比例以7%為適當，即應減價1,723元（計
    算式：24,610×7%＝1,722.7，四捨五入至整數位）；「6、接
    待台之不銹鋼板接縫處不平整」部分，本院參酌現場照片（
    見鑑定報告第149頁）及修補方式及費用，認減少價金比例
    以接待櫃台背牆木作造型底板、接待櫃台系統桌櫃金額之7%
    為適當，即應減價4,721元【計算式：（1,605×7%）＋（65,8
    42×7%）＝4,721.2元，四捨五入至整數位】。系爭裝修工程
    之第三期款尚有147,450元未給付，加計第四期款239,000元
    後，合計386,450元（計算式：147,450＋239,000＝386,450）
    ，扣除上開未施作及減價部分後，尚應給付369,841元（計
    算式：386,450－10,165－1,723－4,721＝369,841），故原告依
    兩造間承攬契約關係，就系爭裝修工程部分請求被告給付36
    9,841元，自屬有據。
　⑵鑑定報告書所載系爭追加工程施工項目價格不太合理部分，
    南投縣建築師公會依營建物價127期勞務價格、財政部國稅
    局107年度營利事業各業所得暨同業利潤標準、行政院主計
    處營建工程物價指數、按現場樣式訪價為依據，參考購買數
    量範圍及該建物坐落地點屬偏鄉加諸運費等，予以判定系爭
    追加工程施作項目價格不合理者，可認鑑定報告書已將原告
    承攬之合理利潤計算在內。原告雖主張系爭追加工程所需施
    工材料由原告向其他廠商購買，原告並未額外獲利，故不應
    減價等等。惟審諸原告提出之出貨單（見本院卷一第199頁
    至第217頁），其上關於燈具、燈泡、無熔絲開關之金額與
    原證七（即附表項次三）中關於燈具、燈泡、原證八（即附
    表項次四）中關於無熔絲開關之原合約金額不符，應認原告
    提出之原證七關於燈具、燈泡及原證八關於無熔絲開關之請
    款金額應有包含原告之利潤在內，且原告未提佐證證明電壁
    爐之購買金額，故原告上開主張尚不可採。
　⑶依鑑定報告書之鑑定說明及分析、附件九即價額合理判定參
    考表所示，系爭追加工程施工項目價格不太合理部分應以減
    價該單價之10%至20%處理。本院審酌鑑定報告書附件九即價
    額合理判定參考表之記載，及原告提出之出貨單（見本院卷
    一第199頁至第217頁），本院認減少價金比例以單價20%為
    適當，調整價格如下：①原告主張「臉盆檯面」單價應減價3
    ,015元，本院審酌減價20%係減價2,211元（計算式：11,055
    ×20%＝2,211），原告主張自屬可採、②「SH-85836吸頂燈LED
    -18W」單價應減價362元（計算式：1,809×20%＝361.8，四捨
    五入至整數位）、③「SH-86129壁燈附E27×2」單價應減價65
    4元（計算式：3,270×20%＝654）、④「SH-85104壁燈附LED-5
    W×1黃光」單價應減價422元（計算式：2,111×20%＝422.2，
    四捨五入至整數位）、⑤「SH-85207壁燈E27×1」單價應減價
    422元（計算式：2,111×20%＝422.2，四捨五入至整數位）、
    ⑥「LED燈泡E27 3WL」單價應減價26元（計算式：130×20%＝2
    6）、⑦「LED燈泡10W全電壓」單價應減價50元（計算式：25
    0×20%＝50）、⑧「SH-84563 E27×1」單價應減價256元（計算
    式：1,280×20%＝256）、⑨「電壁爐」單價應減價5,550元（
    計算式：27,750×20%＝5,550）、⑩「無熔絲開關，3P50A」單
    價應減價109元（計算式：545×20%＝109）、⑪「無熔絲開關
    ，1P30A」單價應減價22元（計算式：111×20%＝22.2，四捨
    五入至整數位）、⑫「無熔絲開關，1P20A」單價應減價22元
    （計算式：111×20%＝22.2，四捨五入至整數位）、⑬「漏電
    開關」單價應減價80元（計算式：400×20%＝80）。
　⑷原告按鑑定報告書所載扣除請求鑑定報告書之「現況勘查調
    查紀錄㈢」設備追加部分項次17「燈具SH-84566 E27×1」（
    即附表項次三、17）款項3,270元（見鑑定報告書第179頁）
    。本院按鑑定報告書上開⒉⑶認定之施作數量、⒉⑷系爭追加工
    程施工項目價格不合理部分及依上開⒊⑶單價減價數額認定系
    爭追加工程之施作項目及調整後金額如附表所示，亦即系爭
    追加工程之工程款原為634,499元，扣除上開未施作及調整
    金額部分後，應為598,866元（詳參附表），故原告依兩造
    間承攬契約關係，就系爭追加工程部分請求被告給付598,86
    6元，亦屬有據。
　⑸至原告主張被告給付工程款後，其方有交付感應卡片義務，
    在原告與被告會算工程尾款時，即有提出感應卡片交付事宜
    ，且原告至遲於111年1月13日言詞辯論意旨狀已為交付之意
    思表示，被告迄今仍拒絕收受，顯然受領遲延等等。惟按承
    攬人完成工作之義務與定作人給付報酬之義務，並非當然同
    時履行，非立於互為對待給付之關係，不發生同時履行抗辯
    問題，承攬人不得以定作人未給付報酬為由拒絕工作（最高
    法院107年度台上字第1154號、99年度台上字第145號判決意
    旨參照），故原告主張被告給付工程款後，原告方有交付感
    應卡片義務一節，並不可採。而原告主張其與被告會算工程
    尾款時，曾提出感應卡片交付事宜一節，原告就此並未舉證
    以實其說，亦難採信。另按遲延後之給付，於債權人無利益
    者，債權人得拒絕其給付，民法第232條前段定有明文。兩
    造約定完工期限為107年12月1日（見本院卷一第28頁），已
    如前述，原告至遲應於107年12月1日前給付感應卡片，原告
    遲至111年1月13日始以言詞辯論意旨狀為交付之意思表示，
    經被告於本院111年3月15日言詞辯論期日拒絕受領，並抗辯
    原告先前未給付感應卡片，故已另請其他水電處理，原告遲
    延提出該給付已無意義等語（見本院卷二第172頁），可認
    原告提出之給付已遲延，且於被告無利益，被告自得拒絕原
    告給付，並無受領遲延之可言，原告主張被告就感應卡片受
    領遲延等等，並不可採。
　⑹基上，原告得請求被告給付系爭裝修工程及系爭追加工程之
    工程款共計968,707元（計算式：369,841＋598,866＝968,707
    ）。
  ㈣按和解有使當事人所拋棄之權利消滅及使當事人取得和解契
    約所訂明權利之效力，民法第737條定有明文。和解成立以
    後，其發生之法律上效力，在消極方面，使當事人所拋棄之
    權利消滅，在積極方面，則使當事人取得和解契約所訂明之
    權利（最高法院87年度台上字第312號判決意旨參照）。被
    告抗辯原告自108年1月31日至108年6月12日止遲延133日，
    應償付317,870元之違約金，並以之與第3期未收款147,450
    元、第4期239,000元抵銷等語，為原告所否認，並以前詞置
    辯。經查：
　⒈原告於108年1月30日已完工，業經本院認定如前，揆諸前揭
    說明，驗收時縱有瑕疵，亦僅屬事後瑕疵修補、減少報酬或
    解除契約之問題，此均與承攬人即原告是否逾期完工無涉，
    故被告抗辯原告自108年1月31日至108年6月12日止遲延完工
    133日等等，不可採信。
　⒉況且，依系爭裝修工程契約第7條第2項約定，乙方（即原告
    ）倘無法依照合約書期限內完工，每逾1日應償付甲方（即
    被告）合約總價款0.1%之違約金，此項違約金甲方得在乙方
    未領款內扣除之，如有不足數額概由已方負責。依第三期請
    款單所示（見本院卷一第121頁），第三期工程款717,000元
    ，扣除違約金143,400元（逾期：自12月2日至108年1月30日
    ，共計60日）後為573,600元等文義，該請款單亦經被告簽
    名確認，足見兩造已就違約金部分達成和解，且已自被告應
    給付原告之工程款中扣除，兩造自應均受拘束，事後不得再
    為翻異主張。被告抗辯原告遲延完工應給付違約金317,870
    元，並以之予以抵銷工程款等等，亦不可採。
六、綜上所述，原告依兩造間承攬之契約關係，請求被告給付系
    爭裝修工程及系爭追加工程之工程款共計968,707元及自支
    付命令繕本送達（見本院卷一第71頁）翌日即108年9月17日
    起至清償日止，按週年利率5%之利息，為有理由，應予准許
    ；原告逾此範圍之請求，為無理由，應予駁回。
七、兩造均陳明願供擔保，聲請宣告假執行及免為假執行，就原
    告勝訴部分，經核均無不合，爰各酌定相當之擔保金額併准
    許之；至原告其餘假執行之聲請，因訴之駁回而失所附麗，
    應併予駁回。
八、本件事證已臻明確，兩造其餘攻擊防禦方法及所提證據，經
    核與判決之結果不生影響，爰不逐一論述，併此敘明。
九、訴訟費用負擔之依據：民事訴訟法第79條。 　　
中　　華　　民　　國　　111 　年　 　3　　月 　 31　　日
                  民事第二庭  法　官　楊亞臻
以上正本係照原本作成
如對本判決上訴，須於判決送達後20日內向本院提出上訴狀。如
委任律師提起上訴者，應一併繳納上訴審裁判費。
中　　華　　民　　國　　111 　年　 　3　　月 　 31　　日
                              書記官　陳雅雯
附表：系爭追加工程施工項目及金額
工程名稱 石瑞璋民宿裝修工程           施工地點 信義鄉羅娜村           項次 項目及說明  單位 原合約數量及金額   調整後增減金額   調整後增減金額      數量 單價 複價 數量 單價 複價 增加金額 減少金額 一、 追加請款單           1 衛生設備--馬桶 （被告不爭執此項為追加工程且原告已完工） 追加1套(原合約3套，增加1套，共4套) 套 1   9,500  9,500 1 9,500 9,500   2 衛生設備--臉盆 （被告不爭執此項為追加工程且原告已完工） 追加1套(原合約3套，增加1套，共4套) 套 1 3,300 3,300 1 3,300 3,300   3 衛生設備--臉盆龍頭 （被告不爭執此項為追加工程且原告已完工） 追加1套(原合約3套，增加1套，共4套) 套 1 3,000 3,000 1 3,000 3,000   4 衛生設備--沐浴蓮蓬頭 （被告不爭執此項為追加工程且原告已完工） 追加1套(原合約3套，增加1套，共4套) 套 1 2,100 2,100 1 2,100 2,100   5 安裝費 （被告不爭執此項為追加工程且原告已完工） 以上馬桶、臉盆、龍頭、沐浴蓮蓬頭 套 1 4,500 4,500 1 4,500 4,500   6 衛生設備--雲彩檯面,含安裝  套 3 8,500 25,500 3 8,500 25,500   7 藝術鏡,防霧60x60cm,含安裝  組 4 1,921 7,684 4 1,921 7,684   8 ST活動置衣架,含安裝  組 4 825 3,300 4 825 3,300   9 ST捲紙架,含安裝  組 4 1,053 4,210 4 1,053 4,210               二、 民宿建物後方廚房(二次工程)汙排水及給水管配管           1 PVC管4"*4.0mm  支 21 725 15,225 21 725 15,225   2 PVC管31/2"*3.0mm  支 2 380 760 2 380 760   3 PVC管3"*3.0mm  支 13 330 4,290 13 330 4,290   4 PVC管2"*2.0mm  支 4 150 600 4 150 600   5 PVC管21/2"*3.0mm  支 3 290 870 3 290 870   6 PVC管1"*3.0mm  支 4 123 492 4 123 492   7 PVC管3/4"*3.0mm  支 1 87 87 1 87 87   8 壓接白鐵管3/4"  支 2 900 1,800 2 900 1,800   9 另料  式 1 5,000 5,000 1 5,000 5,000   10 工資  式 1 20,000 20,000 1 20,000 20,000               三、 設備追加部分           1 冷氣排水  組 1 2,000 2,000 1 2,000 2,000   2 冷氣電源  組 10 1,500 15,000 10 1,500 15,000   3 飲水機電源  組 2 1,000 2,000 2 1,000 2,000   4 飲水機給排水  組 2 2,000 4,000 2 2,000 4,000   5 客房電源  組 7 3,500 24,500 7 3,500 24,500   6 廁所吊管  組 1 6,000 6,000 1 6,000 6,000   7 臉盆檯面  組 3 11,055 33,165 3 8,040 24,120  9,045 8 60"吊扇  台 1 3,673 3,673 1 3,673 3,673   9 SH-86127壁燈附E27  組 4 3,497 13,989 2 3,497 6,994  6,995 10 SH-85836吸頂燈LED-18W  組 1 1,809 1,809 1 1,447 1,447  362 11 SH-86129壁燈附E27x2  組 4 3,270 13,082 4 2,616 10,464  2,618 12 SH-85104壁燈附LED-5Wx1黃光  組 12 2,111 25,334 12 1,689 20,268  5,066 13 SH-85207壁燈E27x1  組 1 2,111 2,111 1 1,689 1,689  422 14 LED燈泡E27 3WL  只 8 130 1,040 4 104 416  624 15 LED燈泡10W 全電壓  只 1 250 250 1 200 200  50 16 SH-84563 E27x1  組 4 1,280 5,118 4 1,024 4,096  1,022 17 SH-84566 E27x1  組 1 3,270 3,270 0 3,270 0  3,270 18 電壁爐  台 1 27,750 27,750 1 22,200 22,200  5,550 19 節電房卡開關,附壓克力牌  組 7 1,350 9,450 7 1,350 9,450   20 門鎖  組 7 7,200 50,400 7 7,200 50,400   21 門鎖按裝  組 7 800 5,600 7 800 5,600   22 感應卡片  片 30 80 2400 0 80 0  2,400 23 固式電譯含散熱器  個 21 7,200 151,200 21 7,200 151,200   24 開關箱  個 7 1,000 7,000 7 1,000 7,000   25 固式電譯及開關箱安裝工資  間 7 4,000 28,000 7 4,000 28,000   四、 開關箱追加部分            1樓  3相3線220V           1 開關箱19P  個 1 300 300 1 3,000 3,000 2,700  2 無熔絲開關,3P50A  個 1 545 545 1 436 436  109 3 無熔絲開關,3P20A  個 4 246 984 4 246 984    1樓  3相4線110V           6 開關箱19P  個 1 3,000 3,000 1 3,000 3,000   7 無熔絲開關,3P50A  個 1 545 545 1 436 436  109 8 無熔絲開關,1P30A  個 5 111 555 5 89 445  110 9 無熔絲開關,1P20A  個 6 111 666 9 89 801 135   2樓  3相3線220V           10 開關箱19P  個 1 3000 3000 1 3000 3000   11 無熔絲開關,3P75A  個 1 1,057 1,057 1 1,057 1,057   12 無熔絲開關,2P20A  個 6 246 1,476 6 246 1,476   13 電源線22平方  米 84 77 6,468 84 77 6,468   14 接地線5.5平方  米 35 20 700 35 20 700    2樓  3相4線110V           15 開關箱19P  個 1 3,000 3,000 1 3,000 3,000   16 無熔絲開關,3P50A  個 1 545 545 1 436 436  109 17 無熔絲開關,1P30A  個 5 111 555 1 89 89  466 18 無熔絲開關,1P20A  個 4 111 444 7 89 623 179  19 漏電開關  個 4 400 1,600 4 320 1280  320 20 電源線14平方  米 140 50 7,000 140 50 7,000   21 接地線5.5平方  米 35 20 700 35 20 700   22 客房電源線  迴 7 4,000 28,000 7 4,000 28,000   23 2樓弱電箱移位  組 1 3,000 3,000 1 3,000 3,000   24 工資  式 1 20,000 20,000 1 20,000 20,000                小計     634,499   598,866 3,014 38,647